lexd/lexicons/verb_inf.lexd
LEXICON LexiconVerbInf
wêбт                     # вращаться, кружиться (о крайнем быке при молотьбе)
wêзд                     # заставлять плыть (лодку, корабль, лошадь, плот); купать, мыть; очищать, отделять зерно от мелких камней (при помощи воды); промывать зерно; переправлять, тащить по воде; грести
wêпт                     # вращаться, кружиться (о крайнем быке при молотьбе)
wêрвд                    # болтать, разглагольствовать; кипятить; кипятить
wêх̌т                    # лишаться (должности, чина и т. п.); мерзнуть, зябнуть, стыть, коченеть; оказываться, попадать; падать; падать, валиться; рушиться; появляться, рождаться; проваливаться; терпеть неудачу; рваться, изнашиваться
wêғд                     # блеять; мычать
wāзд                     # плавать, купаться
wāрêзд                   # подстреливать, подбивать; ударять, бить, стучать
wāшт                     # отделять солому, сор от зерна (при веянии); размахивать, махать руками (при ходьбе)
wāғд                     # кричать, реветь
wарwêх̌т                 # ворочать, перевертывать, шевелить, двигать, перевертывая
wарwарθт                 # возиться, двигаться; шевелиться; барахтаться; искать, шарить (руками); перевертываться, ворочаться; привыкать, привязываться; симпатизировать
wарδид                   # болтать; сочинять, фантазировать
wарδу̊ӡд                 # очищать абрикосы от косточек (перед сушкой); очищать, отделять (напр. абрикосы от косточек, горох от кожуры)
wарδӣwд                  # очищать, отделять (напр. абрикосы от косточек, горох от кожуры)
wарδӣвд                  # очищать абрикосы от косточек (перед сушкой)
wарδӣрт                  # развлекать; утешать
wарθāпт                  # болтать, говорить; фантазировать; искать, шарить, нащупывать (рукой)
wарвент                  # болтать, разглагольствовать; кипятить, варить; печь, палить
wашт                     # размахивать руками
wағд                     # выть, завывать (о ветре); кричать, орать; грубить; плакать навзрыд, реветь, рыдать
wақсент                  # вызывать тошноту, рвоту
wақт                     # петь, ворковать, верещать (о куропатке)
wеδд                     # вводить, вносить; загонять; вставлять, втыкать; вкладывать; выступает во второй части сложноименных глаголов; готовить (пищу), варить; заваривать (чай); давать, накладывать, подбрасывать (корм); кормить (животных, птиц); доводить, приводить (в какое-л. состояние); засевать, сеять; класть, накладывать, укладывать; ставить; класть, помещать, устанавливать, снимать (об одежде); обвинять; сваливать вину на кого-л.; организовывать, устраивать; налаживать, устанавливать; помещать, устраивать, определять; снимать (одежду, обувь); ставить отметку; стелить, расстилать; раскладывать; стрелять; бросать, кидать (в кого-л.); упоминать; замечать, отмечать; делать пометку; хватать (до какого-л. срока, предела)
wзент                    # знать
wиδирт                   # держаться, выдерживать; быть прочным, постоянным
wиδу̊зд                  # обдирать, очищать от шелухи, кожуры (горох, орехи и т. д.); терзать; щипать
wиδӣwд                   # обдирать, очищать от шелухи, кожуры (горох, орехи и т. д.); расщеплять; очищать, напр. горох, абрикос (ср. wарδу̊ȥ:wарδӯйд); теребить (напр. шерсть, ср. wих̌камб:wих̌кӯвд); терзать; терзать, раздирать; щипать
wижӣвд                   # возвращать; возвращать; поворачивать; возвращаться; возвращаться; поворачивать назад
wизêwд                   # тушить, гасить
wизд                     # помещаться, вмещаться, умещаться; пролезать, проходить; быть впору; помещаться, умещаться
wизент                   # в формулах просьбы, мольбы, заклинания: сделать что-л.; знать; знать; понимать; считать, принимать (за кого-, что-л.); уважать, признавать, почитать; узнавать
wизид                    # гасить, тушить; гаснуть, угасать; гаснуть, угасать, потухать; тушить, гасить
wизу̊нт                  # предполагать, считать
wилāмбт                  # класть, укладывать, накладывать; наваливать
wилāмт                   # класть, укладывать, накладывать; наваливать
wирêзд                   # справляться, осиливать, хорошо делать что-л.
wирембт                  # заставлять стоять в наказание, ставить в угол; заставлять стоять; ставить на отдых, привязывать (напр. лошадь)
wиремт                   # заставлять стоять в наказание, ставить в угол; заставлять стоять; ставить на отдых, привязывать (напр. лошадь); ставить на отдых (лошадь, осла, быка), оставлять стоять
wирех̌т                  # проникать, проходить, пробираться, продираться; разрезать, распарывать; распарывать; разрезать
wиру̊ӡд                  # распарывать; расплетать, распускать (о сплетенном, связанном)
wирӣwд                   # распарывать; расплетать, распускать (о сплетенном, связанном); расплетать, распарывать; расплетаться; распарываться
wирӣwст                  # расплетаться; распарываться
wирӣвд                   # вставать, останавливаться; быть вставшим, стоять (*в формах перфектной серии*); вставать, стоять; отставать (напр. в развитии); ослабевать; отцветать
wих̌ид                   # отпирать; отпирать (ключом)
wих̌их̌т                 # расчесывать, причесывать; чесать, причесывать
wих̌кӣвд                 # кромсать, рвать на части, на куски (при угрозе); перебирать, разбирать шерсть руками; перебирать, разбирать, теребить (руками)
wихойт                   # ударять, бить; колоть, мельчить
wишт                     # мешать, размешивать, перемешивать, ворошить, переворачивать; мешать, размешивать, перемешивать; ворошить, переворачивать; ковырять; работать не спеша, помаленьку, ковыряться, возиться; хлопотать за кого-л., содействовать; заботиться
wиӡêрт                   # разбрасывать навоз (по полю); разбрасывать навоз, удобрять навозом
wиӡд                     # помещаться, вмещаться, умещаться; пролезать, проходить; быть впору
wиӡид                    # освобождать, удалять, очищать; сметать, стирать с лица земли, громить; чистить, очищать; убирать; освобождать (от чего-л.)
wойāфт                   # стремиться, тянуться, бросаться
wойт                     # ахать да охать; захваливать; сглазить; ныть; рыдать; плакать
wолт                     # высиживать яйца; двигаться, перемещаться; прорастать, приниматься, развиваться (о растении); сидеть на яйцах, высиживать
wу̊йт                    # ахать да охать; захваливать; сглазить; ныть; рыдать; плакать
wу̊ғд                    # мычать, реветь (о быке, воле, верблюде); реветь, орать; плакать в голос
wузд                     # двигаться, шевелиться; копошиться, кишеть, шевелиться (о насекомых)
wурзд                    # дрожать, ощущать озноб; судорожно сокращаться (о теле или какой-л. его части)
wухт                     # кашлять
wуцент                   # двигать, шевелить; качать, трясти; двигаться, шевелиться; качаться
wуцт                     # двигаться, идти потихоньку, шагать медленно; плестись, ковылять; двигаться, шевелиться, качаться, колебаться, трястись; качаться, колебаться; двигаться, шевелиться; дрожать, трястись; работать не торопясь; трудиться понемногу
wуқсент                  # вызывать тошноту, рвоту
wӣδу̊ӡд                  # расщеплять; очищать, напр. горох, абрикос (ср. wарδу̊ȥ:wарδӯйд); теребить (напр. шерсть, ср. wих̌камб:wих̌кӯвд); терзать, раздирать
wӣнт                     # видеть; видеть, замечать; видеться, встречаться
wӣрвд                    # кипеть; кипеть; вариться; шевелиться; возиться; баловаться; бегать, носиться
wӣфт                     # выдумывать, плести небылицы, нести вздор; ткать; ткать; вязать; плести; вить
wӣх̌т                    # плавать, купаться; плевать
ɣ̌алент                  # звенеть, лязгать; громыхать
ɣ̌алт                    # лязгать, звенеть, греметь
ɣ̌алу̊нт                 # звенеть; звонко петь, заливаться
ɣ̌ибу̊нгт                # бить, колотить
ɣ̌иму̊ӡд                 # замуровывать, замазывать глиной, тестом
ɣ̌имӣйд                  # замуровывать, замазывать глиной, тестом
ɣ̌олт                    # разбрызгивать, брызгать; опрыскивать
ɣ̌у̊лт                   # разбрызгивать, брызгать; опрыскивать
ɣ̌ӣбт                    # брызгать, разбрызгивать; разбрасывать; рассыпать; разливать; выплескивать
ɣ̌ӣпт                    # брызгать, разбрызгивать; разбрасывать; рассыпать; разливать; выплескивать
ɣ̌ӣфт                    # брызгать, разбрызгивать; разбрасывать; рассыпать; разливать; выплескивать
ɣ̌ӣшт                    # браниться; звенеть, трещать от холода; лаять (о собаке)
δêд                      # бить; бодать; бросать, кидать; швырять; бросаться; передвигаться, двигаться, добираться; в конструкциях с кратким инфинитивом других глаголов, реже с существительными в сочетании с послелогами ш. -ард, -ирд употребляется для выражения начинательности (со словами пай, дараw, дар, чи); воздействовать, влиять, оказывать влияние, охватывать; вспомогательный глагол образует сложноименные глаголы среднего (непереходного) значения; вспомогательный глагол, образует сложноименные глаголы активного значения; выдавать замуж; выпадать (об осадках); давать; дарить; отдавать; предоставлять; давать; ударять (по чему-либо); бросать; помещать; работать при помощи чего-либо, при водить в движение (об орудиях); давить; жать; делать; устраивать (в разн. знач.); играть (на музыкальном инструменте); касаться, трогать, задевать (прям. и перен.); лопать, лакать, дуть, пить; жрать; одеваться; падать, валиться, сваливаться; падать, выпадать, идти (об осадках); передвигаться (в разн. знач.); помещать, класть (в разн. знач.); попадать, оказываться; попасть, очутиться; пуститься, броситься; разбивать, побеждать (в борьбе, в состязании); одолевать; ругать; связывать, соединять; добавлять, прибавлять; случаться, происходить; точить; тратить, расходовать; убивать, подстреливать (на охоте); ударять, бить, стегать; вонзать, втыкать; ударяться, стукаться; наталкиваться, натыкаться
δêкт                     # заставлять, принуждать лизать
δêрт                     # иметь (только в сочетаниях); только как второй элемент в сложноименных глаголах с различным значением
δакт                     # лизать, облизывать, вылизывать; растрачивать, расходовать
δикт                     # лизать; лизать, облизывать, вылизывать; растрачивать, расходовать
δимêд                    # выделывать, обрабатывать (шкуру)
δу̊вд                    # клевать, склевывать; собирать; рвать
δӣwд                     # доить; доить
δӣвд                     # клевать, склевывать; собирать, срывать; собирать; рвать
θêwд                     # заставлять гореть, зажигать; заставлять гореть, зажигать; жечь, сжигать; огорчать, расстраивать; печалить, причинять душевную боль
θид                      # гореть, зажигаться; гореть; сгорать; зажигаться; заставлять гореть, зажигать; жечь, сжигать; обжигаться; огорчать, расстраивать; печалить, причинять душевную боль; пропадать (даром)
θӣпт                     # кушать, есть (сыпучее, напр. толокно, сахарный песок)
аwезд                    # вешать, казнить через повешение; вешать, развешивать, подвешивать
аwеӡд                    # вешать, казнить через повешение; вешать, развешивать, подвешивать
аwт                      # плакать, реветь (о ребенке)
аwӣд                     # ложиться, укладываться, разваливаться (чаще о животных); никнуть к земле, стелиться (о растениях); рассаживаться, разваливаться (о человеке)
аɣ̌êзд                   # давать отдыхать, давать покой (животным); придавливать, приминать; укладывать спать
аɣ̌āнт                   # покрывать, укрывать; укутывать (напр. одеялом)
аɣ̌аст                   # лежать (о скоте)
аɣ̌ӣд                    # лежать (о скоте); ложиться, укладываться, разваливаться (чаще о животных); никнуть к земле, стелиться (о растениях); рассаживаться, разваливаться (о человеке)
аɣ̌ӣйд                   # лежать (о скоте)
аɣ̌ӣст                   # лежать (о скоте)
аθêрт                    # передавать (из рук в руки); протягивать; отдавать; потягиваться; протягивать, вытягивать (руки, ноги)
